臺灣高等法院臺南分院刑事判決　　　　100年度上易字第317號
上　訴　人
即　被　告　鄭安記
上列上訴人因竊盜案件，不服臺灣臺南地方法院100年度易字第
331號中華民國100年4月18日第一審判決（起訴案號：臺灣臺南
地方法院檢察署100年度偵字第3351號），提起上訴，本院判決
如下：
    主  文
上訴駁回。
    理  由
一、按刑事訴訟法第350條、第361條、第362條、第367條規定，
    不服地方法院之第一審判決而上訴者，須提出上訴書狀，並
    應敘述具體理由，此為上訴必備之程式；如所提之書狀未敘
    述上訴理由，或僅曾以言詞陳述上訴理由者，均應於上訴期
    間屆滿後20日內補提理由書於第一審法院。第一審法院經形
    式審查，認逾期未補提上訴理由者，應定期間先命補正；逾
    期未補正者，為上訴不合法律上之程式，應以裁定駁回。倘
    已提出上訴理由，但所提非屬具體理由者，則由第二審法院
    以上訴不合法律上之程式，判決駁回。而所謂具體理由，必
    係依據卷內既有訴訟資料或提出新事證，指摘或表明第一審
    判決有何採證認事、用法或量刑等足以影響判決本旨之不當
    或違法，而構成應予撤銷之具體事由，始克當之（例如：依
    憑證據法則具體指出所採證據何以不具證據能力，或依憑卷
    證資料，明確指出所為證據證明力之判斷如何違背經驗、論
    理法則）；倘僅泛言原判決認定事實錯誤、違背法令、採証
    違法、判決不公、量刑失之過重或輕縱，而未依上揭意旨指
    出具體事由，或形式上雖已指出具體事由，然該事由縱使屬
    實，亦不足以認為原判決有何不當或違法者（例如：對不具
    有調查必要性之證據，法院未依聲請調查亦未說明理由，或
    援用證據不當，但除去該證據仍應為同一事實之認定），皆
    難謂係具體理由，而應認其上訴為不合法律上之程式（最高
    法院97年台上字第892 號判決、97年台上字第3267號判決意
    旨及法院辦理刑事訴訟案件應行注意事項第162 點參照）。
    再按刑事訴訟法第367 條增定「上訴書狀未敘述理由」，由
    第二審法院審判長定期間先命補正之規定，依其文義，僅指
    未敘述「理由」，而非未敘述「具體理由」，即係針對全然
    未敘述理由之上訴書狀所為規範，自不包括已敘述之理由係
    空泛、不具體者在內，觀諸同法第361條第3項之修正理由之
    說明：「上訴理由是否具體，係屬第二審法院審查範圍，不
    在命補正之列」，益足徵之。是第二審法院僅須對於完全未
    敘述理由之上訴書狀，定期命補正；對於載有具體或空泛（
    不具體）理由之上訴書狀，則無庸裁定命補正（最高法院98
    年台上第4476號、98年台上字第3911號判決意旨可資參照）
    。
二、本件上訴人即被告鄭安記上訴意旨略以：被告鄭安記坦承犯
    行，已深感悔意；而原判決既認定伊行竊所用之鐵條1 支，
    係伊隨手撿拾之物，非屬伊所有，且無其他證據可證是伊犯
    案之工具，怎可認伊有攜帶兇器；又被告身罹重病，請求詳
    加調查等語。應認上訴人形式上並非完全未敘述理由，自無
    庸裁定命其補正，合先敘明。
三、惟查，原審判決以被告所涉犯者為刑法第321條第1項第2 款
    、第3款之加重竊盜罪，因非死刑、無期徒刑、最輕本刑為3
    年以上有期徒刑之罪或高等法院管轄第一審案件。於原審法
    院行準備程序時，被告就被訴事實為有罪之陳述，經告知簡
    式審判程序之旨，並聽取檢察官及被告之意見後，依刑事訴
    訟法第273條之1第1 項裁定由受命法官獨任進行簡式審判程
    序。並敘明被告對於犯罪事實，業據被告鄭安記於警詢時、
    偵查中及原審審理中坦承不諱，核與被害人吳林秀英於警詢
    之指訴，且證人即同案被告黃思涵於警詢、偵查中，及證人
    莊阿錦於警詢時所證述情節相符，並有現場勘查報告、贓物
    認領保管單、日康金屬交易單、貨品進貨明細表及現場照片
    等件在卷可稽，被告任意性自白之真實性，本件事證明確，
    被告所為加重竊盜之犯行，足堪認定，應依法論科。並詳為
    說明「按刑法第321條第1項第3 款所謂之兇器，其種類並無
    限制，凡客觀上足對人之生命、身體、安全構成威脅，具有
    危險性之兇器均屬之（最高法院79年台上字5253號判例參照
    ）。查被告行竊所用之鐵條1 支，既足以破壞房屋之大門，
    當具有材質堅硬、有一定長度足以施力等特性，自屬在客觀
    上足對人之生命、身體、安全構成威脅而具有危險性之兇器
    無訛。是核被告所為，係犯刑法第321條第1項第2款、第3款
    之加重竊盜罪。」；及敘明被告構成累犯要件，並依刑法第
    47條第1 項規定加重其刑，並審酌「被告素行不佳，有多次
    毒品及竊盜前科，理應於受前案執行時，當之悔過斷惡，本
    次卻因罹患口腔癌，須長期治療，花費甚大，卻無收入可供
    支付健保及醫藥費用，於服用安眠藥仍無法成眠後即為本案
    犯行，並任意破壞他人所有房屋之大門後進入行竊，事後除
    尋獲被告贈與他人之洋酒3 瓶且由被害人領回外，其餘竊得
    財物均經變賣或丟棄，所得金額業已花用殆盡，嚴重危害他
    人財產法益，所為實屬不該，惟兼衡被告犯後自始坦承犯行
    ，被害人所受損害程度及被告身罹重病，本件事發後身心備
    受折磨等一切情狀，並認檢察官求刑尚嫌過重。」後，量處
    被告有期徒刑8月（按刑法第321條第1項第2款、第3 款之加
    重竊盜罪，法定本刑為6月以上、5年以下有期徒刑，得併科
    新臺幣10萬元以下罰金）。查：(一)、又按刑法第321條第1項
    第2 款規定將『門扇』、『牆垣』、『其他安全設備』並列
    。則所謂『門扇』應專指門戶而言，係分隔住宅或建築物內
    外之出入口大門。查被告鄭安記於警詢時供自承：「（你前
    往該處時如何進入？如何行竊？有無持破壞工具？）我是在
    該處地下撿取一只鐵製物品，然後撬開大門進入。」（見警
    卷第12頁），於偵查中亦供稱：「（當時是以何種工具破壞
    門口進入宗祠內？）我在現場的地上撿到一支鐵條，把木製
    的門敲壞進入。」（見100年度偵字第3351號偵查卷第9頁）
    等語，且被害人吳林秀英於警詢亦證稱：「竊嫌破壞祠堂大
    門之門環（用鐵鍊鎖住）後進入」等語（見警卷第24頁），
    是被告鄭安記攜帶之鐵條，既足以毀壞鐵門，顯見質地尚屬
    堅硬，若持以攻擊敲擊人身，自足成傷，在客觀上對人之生
    命、身體具有危險性，足供作為兇器使用。復按刑法第 321
    條第1項第3款之攜帶兇器竊盜罪以行為人攜帶兇器竊盜為其
    加重條件，不以攜帶之初有行兇之意圖為必要，其兇器之由
    來如何，亦無所限制，祇須在竊盜當時攜帶之為已足，被告
    上訴意旨稱行竊用之鐵條1 支係伊撿拾而來，並不構成攜帶
    兇器之要件，實不足採。(二)、且按刑罰之量定，固屬法院自
    由裁量之職權行使，惟刑事審判之量刑，在於實現刑罰權之
    分配的正義，故法院對科刑判決之被告量刑，應符合罪刑相
    當原則，使罰當其罪，以契合人民之法律感情。此所以刑法
    第57條明定科刑時應審酌一切情狀，尤應注意該條所列各款
    情形，以為科刑輕重之標準。又刑之量定首在矯治、改善行
    為人反社會危險性，因此科刑時除應注意審酌該條第九款犯
    罪所生之客觀影響外，對於其餘依據主觀主義及防衛社會之
    精神所釐訂行為人主觀上之犯罪動機、犯罪時所受之刺激等
    項，仍應特別加以審酌，茲原審判決既已審酌上開各情節，
    而為量刑之依據，經核並未逾越法定刑度或違背罪刑相當原
    則及比例原則，原判決所宣告如上揭之刑，應認無量刑過重
    之違誤，則上訴人顯未依據卷內既有訴訟資料或提出原審就
    被告所犯上開之罪量處上開之刑有何違法、不當之處；又原
    判決採證認事核與經驗法則及論理法則尚無違背；上訴人猶
    以身罹重病為由，請求減輕其刑云云，因而指摘原判決不當
    ，尚難認上訴理由為有具體理由。且依上訴人上訴之理由，
    亦無從認原判決有何採證、認事、用法或量刑等足以影響判
    決本旨之不當或違法，而構成應予撤銷之具體事由，揆之上
    開最高法院判決意旨，上訴人之上訴顯不合法律上之程式，
    爰依刑事訴訟法第367 條前段之規定，駁回其上訴，並不經
    言詞辯論為之。
四、據上論斷，應依刑事訴訟法第367條前段、第372條，判決如
    主文。
中    華    民    國  100    年     6     月    10    日
                  刑事第四庭    審判長法  官  吳志誠
                                      法  官  羅心芳
                                      法  官  吳森豐
以上正本證明與原本無異。
不得上訴。
                                      書記官  岑  玢
中    華    民    國  100    年     6     月    10    日